臺灣雲林地方法院民事裁定　　　　　　　 96年度家抗字第9號
抗　告　人　財政部國有財產局中區辦事處雲林分處
法定代理人　丙○○
非訟代理人　甲○○
被抗告　人　財政部台灣省中區國稅局虎尾稽徵所
法定代理人　沈志光
上列抗告人因被抗告人聲請選任被繼承人乙○○之遺產管理人事
件，對於民國96年4 月30日原審96年度財管字第1 號所為裁定不
服，提起抗告，本院管轄之合議庭裁定如下：
      主    文
抗告駁回。
抗告程序費用新臺幣壹仟元由抗告人負擔。
      理    由
一、抗告意旨略以：依民法第1176條第6 項規定：「先順序繼承
    人均拋棄其繼承權時，由次順序之繼承人繼承，其次順序繼
    承人有無不明或第四順序之繼承人均拋棄其繼承權者，準用
    關於無人承認繼承之規定」，同法第1178條第2 項規定：「
    無親屬會議或親屬會議未於前條所定期限內選定遺產管理人
    者，利害關係人或檢察官得聲請法院選任遺產管理人，並由
    法院依前項規定為公示催告」。準此，上述規定中並無規定
    本分處為「唯一」遺產管理人，亦無規定本件被繼承人之債
    權人或其親屬等人，無為遺產管理人之資格，或不得擔任其
    遺產管理人。又按司法院74年10月15日院台廳一字第05786
    號函示：「此類拋棄繼承事件，多屬遺債大於遺產，形同破
　　產，故應儘量避免選任國有財產局為遺產管理人」。次依台
　　灣高等法院台中分院88年度家抗字第96號民事裁定理由一：
  　「按聲請法院選任遺產管理人，法院有裁量權，不受聲請人
    之拘束，可依職權選任適當之管理人，而選任遺產管理人須
    考慮其適切性，亦即除管理遺產須公平外，應以對遺產、遺
    債情況了解較深者，為優先選任…」。復以被繼承人乙○○
    君自民國94年8 月4 日死亡，債權人旋即聲請指定遺管人處
    理遺產，另乙○○君之遺族中，自必有較諸本分處適宜擔任
    遺產管理人者。再者，抗告人之各項國產業務案量繁多，且
　　抗告人機關內並無專責承辦此類案件之人員編制，因是類案
　  件繁多，抗告人負荷極重，舉凡以抗告人為遺產管理人，應
    依法完成各項公示催告、清查遺產遺債、函請地政機關辦理
    遺產管理人登記、監管遺產、依遺產管理人資格拍賣或處分
    遺產、結算遺產、及除代墊各項稅費支出，查無明文列入優
    先扣還款，而辦理公示催告及公文往返、查證寄件等等繁瑣
    耗時，無若選任乙○○君之家屬或委任專任律師或其他專業
    代理人辦理時程及適宜性相衡量。是以，鈞院對本案指定黃
    君之遺產管理人，為法制性、情理性計量，敬予提請另裁酌
　　更為適切之遺管人，就此，認原裁定尚有不當，爰請求廢棄
　  等語。
二、經查，被繼承人乙○○於民國94年8 月4 日死亡，其第一順
    位至第四順位繼承人均已拋棄繼承，故被繼承人乙○○已無
    民法第1138條所列各順序之繼承人等情，業據被抗告人於原
    審提出本院94年9 月21日雲院瑜家馨決94繼字第594 號函文
    、除戶戶籍謄本及戶籍謄本等在卷可稽，並經本院依職權調
    閱該卷宗核閱屬實。而被繼承人乙○○死亡時，尚積欠被抗
    告人稅款債務，被抗告人為利害關係人等情，則其聲請為乙
    ○○選任遺產管理人，於法有據。
三、又聲請法院選任遺產管理人，法院有裁量權，不受聲請人之
    拘束，可依職權選任適當之管理人；且法雖無明文規定國有
    財產局為唯一之遺產管理人。然選任遺產管理人須考慮其適
    切性，即被選任人之專業能力、意願、管理遺產之公平性、
    利害關係，及對於遺產之了解、地緣等等因素。
四、查本件被抗告人原先固聲請指定被繼承人之配偶陳麗花為遺
    產管理人，惟經原審命被抗告人補正提出陳麗花同意擔任遺
    產管理人之同意書，惟經訊問期日被繼承人之配偶陳麗花當
    庭表明已拋棄繼承且無擔任遺產管理人之意願，有該訊問筆
    錄等附原審卷可按，可見陳麗花並無擔任遺產管理人之主觀
    意思。再者，亦無任何資料足以證明陳麗花或其他繼承人適
    合擔任本件遺產管理人。況且，法定繼承人一般多缺乏遺產
    管理之專業知識及能力，難認屬適當之遺產管理人選。相對
    於此，國有財產局係國有財產之管理機關，對於遺產管理之
    法律程序亦較一般民眾熟悉，復有相當之專業能力足以勝任
    管理職務，顯較其他已無繼承意願而拋棄繼承之人為適當。
    甚者，被繼承人之遺產，倘無人承認繼承時，將於清償債權
    ，交付遺贈物後，歸屬國庫，則職司國有財產管理之有關機
    關，當係最為適合擔任遺產管理之人。為使被繼承人遺產之
    處置順利進行，原審選任財政部國有財產局臺灣中區辦事處
    雲林分處為被繼承人乙○○之遺產管理人，並依法為承認繼
    承之公示催告，核無不合。抗告意旨認原裁定不當，求予廢
    棄，為無理由，應予駁回。+
五、據上論結，本件抗告為無理由，依非訟事件法第21條第2 項
    、第24條第1 項、民事訴訟法第495 條之1 、第449 條第1
    項、第78條，裁定如主文。
中　　華　　民　　國　　96　　年　　8 　　月　3　　　日
                  家事法庭審判長法  官 潘雅惠
                                法  官 李明鴻
                                法  官 黃瑞井
本裁定係照原本作成。
本裁定不得再抗告, 應以裁定適用法規顯有錯誤為理由, 並經法
院許可者使得為之。
中　　華　　民　　國　　96　　年　　8 　　月　6　　　日
                                書記官 鄭國銘
